【裁判字號】    89,訴,399
【裁判日期】    890306
【裁判案由】    偽造文書
【裁判全文】
台灣台中地方法院刑事判決                          八十九年度訴字第三九九號
    公  訴  人  台灣台中地方法院檢察署檢察官
    被      告  甲○○
右列被告因偽造文書等案件，經檢察官提起公訴（八十九年度偵字第四六二號），本
院判決如左：
   主       文
甲○○行使偽造私文書，足以生損害於公眾及他人，累犯，處有期徒刑捌月。台中市
政府八八字Ａ第○一九二四○號違規車輛移置保管費繳納收據中納費人簽章欄內之「
乙○○」署押、扣案之乙○○駕駛執照上所貼用之甲○○相片壹張，均沒收。
   事       實
一、甲○○曾因違反麻醉藥品管制條例等案件，經本院判處應執行有期徒刑九月，於
    民國八十七年七月四日執行完畢，猶不知悔改。復於八十八年十月十五日十時許
    ，在彰化縣彰化市○○路台灣化學纖維股份有限公司附近，拾得乙○○所遺失之
    汽車駕駛執照一枚，甲○○因其另涉槍砲彈藥刀械管制條例案件遭台灣台中地方
    法院檢察署通緝，竟意圖為自己不法之所有，將該枚駕駛執照侵占入己備用。八
    十八年十一月二十三日，甲○○所駕駛之車牌ＮＶ—一四六六號自小客車，因違
    規停車遭拖吊，其為領回該車輛，復恐通緝犯之身分被發覺，乃於同日十四時許
    ，在其台中縣大肚鄉○○村○○路○段八五四巷二一一號住處，將自己之相片換
    貼在乙○○之汽車駕駛執照上，變造該駕駛執照，旋於同日十五時許，持以行使
    ，向台中市拖吊場領回該自小客車，並在台中市政府八八字Ａ第○一九二四○號
    違規車輛移置保管費繳納收據中納費人簽章欄內，偽簽「乙○○」之署押，偽造
    成表示領取該收據及被拖吊車輛之私文書，持交經收人廖梅秀，足生損害於乙○
    ○、監理機關對駕駛執照製發管理及台中市政府對汽車拖吊作業管理之正確性。
    嗣八十八年十二月二十三日十一時四十分許，在甲○○上開住處為警查獲，並扣
    得前開經變造之駕駛執照一枚、違規車輛移置保管費繳納收據一紙。
二、案經台中縣警察局烏日分局報告台灣台中地方法院檢察署檢察官偵查起訴。
    理      由
一、右揭事實，迭據被告甲○○於警詢、偵查及本院審理時坦承不諱，並有變造之乙
    ○○汽車駕駛執照、台中市政府八八字Ａ第○一九二四○號違規車輛移置保管費
    繳納收據各一紙扣案可資佐證。本件事證已臻明確，被告之犯行洵堪認定。
二、按駕駛執照為駕駛汽車之許可憑證，自屬刑法第二百十二條所列之特許證，被告
    拾獲他人遺失之駕駛執照，乃意圖為自己不法之所有而侵占，並換貼自己之照片
    加以變造，復持以行使，領回遭拖吊之自小客車，自足生損害於乙○○及監理機
    關對駕駛執照製發管理及台中市政府對汽車拖吊作業管理之正確性，核此部分所
    為，分別係犯刑法第三百三十七條之侵占遺失物罪及同法第二百十六條、第二百
    十二條之行使變造特種文書罪。其變造之低度行為應為行使之高度行為所吸收，
    不另論罪。被告復於台中市政府八八字Ａ第○一九二四○號違規車輛移置保管費
    繳納收據中納費人簽章欄內，偽簽「乙○○」之署押，表示其領取該收據及被拖
    吊車輛之私文書，再持交經手人廖梅秀，顯然於該文書之內容有所主張，自足生
    損害於乙○○及台中市政府對汽車拖吊作業管理之正確性，核此部分所為，係犯
    刑法第二百十六條、第二百十條之行使偽造私文書罪。被告偽造署押係偽造私文
    書之階段行為；偽造私文書之低度行為應為行使之高度行為所吸收，均不另論罪
    。所犯上開三罪間，有方法與結果之牽連關係，應從一重之行使偽造私文書罪處
    斷。被告行使該變造之駕駛執照，目的在冒「乙○○」之名義，領回自己的車子
    ，以防其通緝犯之身分被發覺，與其在繳費收據上偽簽「乙○○」之署押，再持
    交拖吊場經辦人員之行使偽造私文書之行為間，核有方法結果之關係，公訴意旨
    認行使變造特種文書與行使偽造私文書罪間應分論併罰，尚有未洽。查被告曾因
    違反麻醉藥品管制條例等案件，經本院判處應執行有期徒刑九月，於八十七年七
    月四日執行完畢，有台灣台中地方法院檢察署刑案資料查註紀錄表及台灣高等法
    院被告全國前案錄表各一紙在卷可按，其於五年內再犯本件有期徒刑以上之罪，
    為累犯，應依刑法第四十七條之規定加重其刑。爰審酌被告犯罪之動機、目的、
    手段、所生危害及坦承犯行之犯後態度等一切情狀，量處如主文所示之刑，以示
    懲儆。台中市政府八八字Ａ第○一九二四○號違規車輛移置保管費繳納收據中納
    費人簽章欄內「乙○○」之簽名，乃偽造之署押，應依刑法第二百十九條之規定
    宣告沒收。扣案之變造乙○○汽車駕駛執照上所貼用之被告相片一張，核屬被告
    所有供犯罪所用之物，併依刑法第三十八條第一項第二款之規定宣告沒收。
三、據上論斷，應依刑事訴訟法第二百九十九條第一項前段，刑法第二百十六條、第
    二百十條、第二百十二條、第三百三十七條、第五十五條、第四十七條、第二百
    十九條、第三十八條第一項第二款，罰金罰鍰提高標準條例第一條前段，判決如
    主文。
中      華      民      國    八十九    年      三      月      六      日
          法  官  張  恩  賜
右正本證明與原本無異。
如不服本判決，應於判決送達後十日內向本院提出上訴狀，上訴於臺灣高等法院臺中
分院( 須附繕本 )。
                                      書記官
中    華    民    國      八十九      年       三      月     七    日
附錄論罪科刑之法條︰
刑法第二百十條︰偽造、變造私文書，足以生損害於公眾或他人者，處五年以下有期
徒刑。
刑法第二百十二條：偽造、變造護照、旅券、免許證、特許證及關於品行、能力、服
務或其他相類之證書、介紹書，足以生損害於公眾或他人者，處一年以下有期徒刑、
拘役或三百元以下罰金。
刑法第二百十六條︰行使第二百十條至第二百十五條之文書者，依偽造、變造文書或
登載不實事項或使登載不實事項之規定處斷。
刑法第三百三十七條：意圖為自己或第三人不法之所有，而侵占遺失物、漂流物或其
他離本人所持有之物者，處五百元以下罰金。


司法院資訊處製作；財團法人民間司法改革基金會備份。
